臺灣士林地方法院刑事裁定　　　　　　 100年度聲字第1629號
聲　請　人　臺灣士林地方法院檢察署檢察官
受　刑　人　傅楷棖
上列聲請人因受刑人數罪併罰有二裁判以上，聲請定其應執行之
刑（100 年度執聲字第996號），本院裁定如下：
    主  文
傅楷棖所犯如附表所示之罪應執行有期徒刑拾壹月，如易科罰金
，以新臺幣壹仟元折算壹日。
    理  由
一、聲請意旨略以：受刑人傅楷棖因犯詐欺等案件，先後經判決
    確定如附表，應依刑法第53條、第51條第5 款規定，定其應
    執行之刑，爰依刑事訴訟法第477 條第1 項聲請裁定等語。
二、按裁判確定前犯數罪者，併合處罰之；又數罪併罰，有二裁
    判以上者，依刑法第51條之規定，定其應執行之刑，刑法第
    50條、第53條分別定有明文。次按法律上屬於自由裁量之事
    項，並非概無法律性之拘束。自由裁量係於法律一定之外部
    性界限內（以定執行刑言，即不得違反刑法第51條之規定）
    使法官具體選擇以為適當之處理；因此在裁量時，必須符合
    所適用之法規之目的。更進一步言，須受法律秩序之理念所
    指導，此亦即所謂之自由裁量之內部性界限。關於定應執行
    之刑，既屬自由裁量之範圍，其應受此項內部性界限之拘束
    ，要屬當然，最高法院80年台非字第473 號判例可資參照。
    復按被告犯應併合處罰之數罪，經法院以判決或裁定定其數
    罪之應執行刑確定者，該數罪是否執行完畢，均係以所定之
    應執行刑全部執行完畢為斷。其在定應執行刑之前已先執行
    之有期徒刑之罪，因嗣後與他罪合併定應執行刑，而由檢察
    官換發執行指揮書執行應執行刑，是其前已執行之有期徒刑
    部分，僅應予扣除，該罪宣告之刑不能認為已執行完畢，最
    高法院93年度台非字第298 號判決即同此見解。
三、經查，受刑人因犯詐欺等罪，經臺灣板橋地方法院及本院先
    後判處如附表編號1 至3 所示之刑（詳如附表所示），均經
    分別確定在案，且本院為最後事實審法院，有各該刑事判決
    書及臺灣高等法院被告前案紀錄表各1 份在卷可稽。其所犯
    如附表編號1 、2 所示之罪，雖於民國100 年5 月17日因易
    科罰金執行完畢，惟尚未與附表編號3 所示之罪所處之刑，
    合併定其應執行刑，揆諸上開說明，附表編號1 、2 之罪所
    處之刑尚未執行完畢，仍應與附表編號3 之罪所處之刑，定
    其應執行刑。茲檢察官聲請定其應執行之刑，本院審核後，
    認屬正當，爰定其應執行之刑。又受刑人所犯如附表所示編
    號1 至2 部分案件，業經臺灣板橋地方法院以97年度簡字第
    7545號判決應執行有期徒刑6 月，如易科罰金，以新臺幣1
    千元折算1 日確定，有該判決書1 份在卷可參，依前開說明
    ，就附表編號1 至3 所示案件再為定應執行刑之裁判時，自
    應受前開裁判所為定應執行刑內部界限之拘束，併此敘明。
四、另受刑人於附表所示之罪行為時，刑法第41條第2 項規定為
    ：「前項規定於數罪併罰，其應執行之刑未逾6 個月者，亦
    適用之」，且自95年7 月1 日起施行，惟按司法院釋字第
    662 號解釋：「中華民國94年2 月2 日修正公布之現行刑法
    第41 條 第2 項（後移列為同條第8 項），關於數罪併罰，
    數宣告刑均得易科罰金，而定應執行刑之刑逾6 個月者，排
    除適用同條第1 項得易科罰金之規定部分，與憲法第23條規
    定有違，並與本院釋字第366 號解釋意旨不符，應自本解釋
    公布之日起失其效力」，故對於數罪併罰，數宣告刑均得易
    科罰金，而定應執行之刑超過6 個月之案件，依司法院釋字
    第366 號、第662 號解釋意旨，仍得易科罰金；嗣刑法第41
    條第8項 修正為：「第1 項至第4 項及第7 項之規定，於數
    罪併罰之數罪均得易科罰金或易服社會勞動，其應執行之刑
    逾6 月者，亦適用之」，並自99年1 月1 日生效施行。又為
    達新法修正之目的，並解決新舊法律適用疑義，另於刑法施
    行法增訂第3 條之3 ：「刑法第41條及第42條之1 之規定，
    於中華民國98年12月15日刑法修正施行前已裁判確定之處罰
    ，未執行或執行未完畢者，亦適用之」。據此，前揭98年12
    月30 日 修正公布之刑法第41條第8 項規定，就99年1 月1
    日生效施行前已裁判確定之處罰，不論未執行或執行未完畢
    者，均應直接適用，而無須為新舊法之比較適用。茲本件受
    刑人所犯如附表所示數罪，合於數罪併罰之要件，且均得易
    科罰金，各該確定判決宣告之易科罰金標準均為新臺幣1 千
    元折算1 日，揆諸前揭說明，本院宣告之應執行刑雖逾有期
    徒刑6 月，自應適用現行刑法第41條第8 項之規定，諭知易
    科罰金之折算標準。
五、依刑事訴訟法第477 條第1 項，刑法第53條、第51條第5 款
    、第41條第1 項前段、第8 項，裁定如主文。
中    華    民    國   100    年    9     月    19    日
                  刑事第五庭法  官  蔡子琪
以上正本證明與原本無異。
如不服本裁定應於送達後5日內向本院提出抗告狀。
                            書記官  張馨尹
中    華    民    國   100    年    9     月    23    日
附表
┌──────┬────────────┬────────────┬────────────┐
│編      號  │          1             │          2             │           3            │
├──────┼────────────┼────────────┼────────────┤
│罪      名  │  詐欺                  │  詐欺                  │ 詐欺                   │
├──────┼────────────┼────────────┼────────────┤
│宣  告  刑  │  有期徒刑5 月，如易科罰│  有期徒刑2 月，如易科罰│ 有期徒刑6月，如易科罰金│
│            │  金，以新臺幣1 千元折算│  金，以新臺幣1 千元折算│ ，以新臺幣1 千元折算1日│
│            │  1 日                  │  1日                   │                        │
├──────┼────────────┼────────────┼────────────┤
│犯 罪 日 期 │  97年1 月底某日、97年3 │  97年3 月3 日某時、97年│ 97年4 月18日下午7 時44 │
│            │  月6日上午10時31分許   │  3 月5日上午10時許     │ 分許                   │
├─┬────┼────────────┼────────────┼────────────┤
│偵│機   關 │  臺灣板橋地方法院檢察署│  臺灣板橋地方法院檢察署│ 臺灣士林地方法院檢察署 │
│  │        │                        │                        │                        │
│  ├────┼────────────┼────────────┼────────────┤
│查│案   號 │  97年度偵字第15789 號  │  97年度偵字第15789號   │ 97年度偵字第5657、7616 │
│  │        │                        │                        │ 號                     │
├─┼────┼────────────┼────────────┼────────────┤
│最│法   院 │  臺灣板橋地方法院      │  臺灣板橋地方法院      │ 臺灣士林地方法院       │
│後├────┼────────────┼────────────┼────────────┤
│事│案   號 │  97年度簡字第7545號    │  97年度簡字第7545號    │ 100年度簡字第52號      │
│實├────┼────────────┼────────────┼────────────┤
│審│判決日期│  97年9月8日            │  97年9月8日            │ 100年5月31日           │
├─┼────┼────────────┼────────────┼────────────┤
│確│法   院 │  臺灣板橋地方法院      │  臺灣板橋地方法院      │ 臺灣士林地方法院       │
│定├────┼────────────┼────────────┼────────────┤
│判│案   號 │  97年度簡字第7545號    │  97年度簡字第7545號    │ 100年度簡字第52號      │
│決├────┼────────────┼────────────┼────────────┤
│  │確定日期│  97年10月2日           │  97年10月2日           │ 100年7月4日            │
│  │        │                        │                        │                        │
├─┴────┼────────────┴────────────┼────────────┤
│ 備     註  │ 1.編號1 至2 業經臺灣板橋地方法院97年度簡字第7545 │                        │
│            │   號判決應執行有期徒刑6 月，如易科罰金，以新臺幣1│                        │
│            │   千元折算1 日                                   │                        │
│            │ 2.編號1 至2 所示之刑業經受刑人於100 年5 月17日易 │                        │
│            │   科罰金執行完畢                                 │                        │
└──────┴─────────────────────────┴────────────┘